【裁判字號】    99,抗,192
【裁判日期】    990629
【裁判案由】    假處分
【裁判全文】
臺灣高等法院高雄分院民事裁定           99年度抗字第192號
抗  告  人  甲○○
上列抗告人與相對人高雄市政府警察局等間假處分事件，對於民
國99年5 月28日99年度全字第18號裁定，提起抗告，本院裁定如
下：
    主  文
抗告駁回。
抗告訴訟費用由抗告人負擔。
    理  由
一、本件抗告人因與相對人高雄市政府警察局、高雄市立凱旋醫
    院、行政院衛生署台東醫院、台灣高雄看守所、高雄市政府
    消防局、靜和醫院燕巢分院、台東縣政府警察局、中華郵政
    股份有限公司高雄分公司、高雄市政府法制局間請求國家賠
    償事件（原法院97年度國字第9 號），而依國家賠償法第11
    第2 項規定，聲請假處分命相對人先行給付其本人及子女之
    生活費、工作費、學費及學雜費等合計新台幣500 萬元。
二、原法院以依上開條文規定，暫先支付之內容為醫療費及喪葬
    費，並不包括上開抗告人所稱之項目在內，且抗告人亦未就
    符合民事訴訟法第532 條之要件為釋明為由，駁回其聲請。
三、抗告意旨略以：國家賠償法第11條第2 項所為關於醫療費及
    喪葬費之規定，係屬例示規定而非列舉規定，故凡係維持人
    民基本生存之費用，均應包括在內，此從憲法第15條規定人
    民之生存權應予保障，及公民與政治權利國際公約、經濟社
    會文化權利國際公約亦有類似規定均可得佐證，而以伊現僅
    有每月8,000 元之生活補助費，顯不足以維持基本生活，自
    得請求命相對人先行支付。又上開國家賠償法之規定，係與
    民事訴訟法第538 條暫時狀態之假處分性質相同，而非同法
    第532 條之假處分，以伊上開無從維持基本生活之情狀，應
    已就條文所稱必要性及急迫性為釋明，原裁定認伊並未釋明
    ，亦有違誤，提起抗告，請求廢棄原裁定等語。
四、按本件抗告人係對相對人提起國家賠償之訴訟，請求金錢賠
    償，並先行聲請假處分，則假處分得否准許，自應以是否符
    合假處分之要件為判斷基準。經查，抗告人引為聲請依據之
    國家賠償法第11條第2 項，明白規定其項目為醫療費及喪葬
    費，此項規定係因此等費用之支出在性質上具有相當之時效
    性，例如有就診治療及辦理喪葬事宜之必要及急迫需求，若
    需待判決確定時再為給付，在時程上有緩不濟急之虞，故得
    先行給付，而得依國家賠償法規定為請求者，不以此項目為
    限，其他如喪失或減少勞動能力損失、精神慰撫金等，亦均
    得請求賠償，可見上開條項將醫療費及喪葬費規定列為假處
    分先行支付之範圍，係屬列舉而非例示規定，抗告人認係例
    示而非列舉規定，尚有誤解。至抗告人雖稱上開條文之規範
    意旨係在於就有必要及急迫性之支出應先暫行支付，故維持
    基本生活之費用亦得一併適用，且屬民事訴訟法第538 條定
    暫時狀態假處分之性質。然依民事訴訟法第538 條第2 項規
    定，此類定暫時狀態之假處分，係以本案訴訟能確定該爭執
    之法律關係為限，而抗告人係本於國家賠償法規定為金錢之
    請求，即與定暫時狀態假處分之情形不同，自無從援引適用
    ，而國家賠償法第11條第2 項之規定，係在於就得請求之項
    目中具有必要及急迫性部分先為支付，屬客觀項目評價之情
    形，並不包括當事人個別主觀情境之審酌，故抗告人認其現
    行生活情狀有急迫及必要性而得適用並得命相對人先為給付
    生活費，本院經斟酌後認尚不足採。原裁定基此而駁回抗告
    人之聲請，並無違誤。抗告意旨指摘原裁定不當，求予廢棄
    ，並無理由，應予駁回。
五、據上論結，本件抗告為無理由，依民事訴訟法第495 條之1
    、第449 條第1 項、第95條、第78條，裁定如主文。
中    華    民    國    99    年    6     月    29    日
                            民事第一庭
                                審判長法官  黃金石
                                法      官  謝肅珍
                                法      官  林紀元
以上正本證明與原本無異。
如不服本裁定應於送達後10日內向本院提出再抗告狀（並按他造
當事人之人數附繕本），並繳納再抗告費新臺幣1,000 元。
再為抗告僅得以適用法規顯有錯誤為理由，並應委任律師為代理
人。
中    華    民    國    99    年    6     月    29    日
                                書  記  官  吳華榮
附註：
抗告人之配偶、三親等內之血親、二親等內之姻親，或抗告人為
法人、中央或地方機關時，其所屬專任人員具有律師資格並經法
院認適當者，亦得為第三審代理人。
抗告人或其法定代理人具有律師資格者及前項情形，應於提起抗
告或委任時釋明之。

司法院資訊處製作；財團法人民間司法改革基金會備份。
